臺灣臺中地方法院民事判決
                                      111年度豐訴字第1號
原      告  何宗奕  


訴訟代理人  曾美寶  
被      告  翰詮國際有限公司

兼  上一人
法定代理人  賴營炫  
上  二  人
訴訟代理人  吳啟瑞律師
複代理人    李庭瑄律師
上列當事人間請求給付票款事件，本院於民國111年6月29日言詞
辯論終結，判決如下：
    主      文
被告翰詮國際有限公司應給付原告新臺幣（下同）190萬元，及
自民國111年7月31日起至清償日止，按週年利率百分之五計算之
利息。
原告先位之訴駁回。
訴訟費用由被告翰詮國際有限公司負擔二分之一，餘由原告負擔
。
　　事實及理由
壹、程序事項：
一、按訴狀送達後，原告不得將原訴變更或追加他訴，但請求基
    礎事實同一、擴張或減縮應受判決事項之聲明者，不在此限
    ，民事訴訟法第255條第1項第2款、第3款定有明文。本件原
    告聲請支付命令時，依支票之法律關係請求，被告應給付原
    告新臺幣（下同）200萬元，及自各該票據提示日起至清償
    日止，按週年利率百分之6計算之利息（見110年度司促字第
    14679號卷【下稱司促字卷】第7頁）。嗣於訴訟繫屬中，原
    告變更請求權基礎為消費借貸之法律關係（見本院卷第80頁
    、第168頁），變更聲明為：㈠先位聲明：被告賴營炫應給付
    原告190萬元，及自民國111年7月31日起至清償日止，按週
    年利率百分之5計算之利息。㈡備位聲明：被告翰詮國際有限
    公司（下稱翰詮公司）應給付原告190萬元，及自111年7月3
    1日起至清償日止，按週年利率百分之5計算之利息（見本院
    卷第168至171頁），核屬請求基礎事實同一，擴張及減縮應
    受判決事項之聲明，與前開規定相符，應予准許。
二、按因訴之變更、追加或提起反訴，致其訴之全部或一部，不
    屬第427條第1項及第2項之範圍者，除當事人合意繼續適用
    簡易程序外，法院應以裁定改用通常訴訟程序，並由原法官
    繼續審理，民事訴訟法第435條第1項定有明文。查原告本件
    訴訟標的金額逾50萬元，原告於111年2月23日追加消費借貸
    法律關係為請求權基礎，不屬同法第427條第2項之範圍，本
    應適用通常程序（見本院卷第80頁）；而被告表示同意適用
    通常訴訟程序。故本院依前揭規定裁定改適用通常訴訟程序
    予以審理（見本院卷第95頁），合先敘明。
貳、實體事項：　　
一、原告主張：
  ㈠先位主張：被告賴營炫前於107年5月間向原告借款190萬元，
    交付由被告翰詮公司簽發及由被告賴營炫背書之如附表所示
    支票4紙（下稱系爭支票）予原告，擔保借款之清償。惟系
    爭支票屆期經提示後未獲付款，被告賴營炫亦尚未清償借款
    本金，爰依消費借貸之法律關係，訴請被告賴營炫給付原告
    190萬元，及自111年7月31日起至清償日止，按週年利率百
    分之5計算之利息。
  ㈡備位主張：被告翰詮公司前於107年5月間向原告借款190萬元
    ，交付由被告翰詮公司簽發及由公司負責人即被告賴營炫背
    書之系爭支票予原告，擔保借款之清償。惟系爭支票屆期經
    提示後未獲付款，被告翰詮公司亦尚未清償借款本金，爰依
    消費借貸之法律關係，訴請被告賴營炫給付原告190萬元，
    及自111年7月31日起至清償日止，按週年利率百分之5計算
    之利息。。
  ㈢並聲明：如程序事項變更後之聲明。
二、被告則以：本件借款乃被告翰詮公司向原告借款，此由系爭
    支票發票人為被告翰詮公司，且依證人洪銘常（綽號小高）
    所述，係因被告賴營炫所經營之飯店（即翰詮公司）有資金
    需求，且借款交付地點為被告翰詮公司地址即台北市○○○路○
    段000號7樓，均可佐證等語，資為抗辯，並聲明：㈠原告之
    訴駁回。㈡如受不利益判決，願供擔保請准免予宣告假執行
    。
三、本院之判斷：
  ㈠本件借款契約應存在原告與被告翰詮公司間：
　　原告先位主張被告賴營炫前於107年5月間向原告借款190萬
    元，交付由被告翰詮公司簽發及由被告賴營炫背書之系爭支
    票予原告，擔保借款之清償等語（見本院卷第96頁、第168
    頁），惟為被告所否認，並以前詞置辯。經查：
　⒈原告與被告賴營炫並未簽立借據，此為原告所不爭執（見本
    院卷第168頁）。又被告賴營炫縱於系爭支票背書（見110年
    度事聲字卷第55號卷【下稱事聲字卷】第15至21頁），至多
    僅需負票據背書人責任，尚難認因此需負借款返還責任。證
    人洪銘常於本院證稱：我的綽號是小高。原告取得系爭支票
    之原因，係因有交付被告賴營炫190萬元借款。時間大約是
    在107年5月間。當時的介紹人是鄭偉志。鄭偉志有跟原告說
    賴營炫的飯店有資金需求。我有陪同原告一起去交付借款，
    借款交付地點在翰詮公司辦公室，在台北市南京東路上。當
    時在場人還有賴營炫的會計陳星如等語（見本院卷第97至99
    頁、第171頁），僅足以證明原告有交付190萬元借款本金予
    被告賴營炫，惟被告賴營炫係被告翰詮公司之負責人，故被
    告賴營炫亦可能係基於法定代理人之地位，代表被告翰詮公
    司收受借款本金，尚難以此推認借貸關係存在原告與被告賴
    營炫間。基此，原告先位主張借貸關係存在原告與被告賴營
    炫間，尚難使本院獲得確信，應非可採。
　⒉證人陳星如於本院證稱：我於108年1月16日前任職於翰詮公
    司，翰詮公司之負責人為賴營炫。我不認識原告，但我有看
    過綽號小高的人。當初借款人是翰詮公司。當時翰詮公司有
    資金需求，需營運周轉用。賴營炫拿到現金後，可能是入到
    翰詮公司的帳戶，或直接給貨款公司來收。我不清楚後續被
    告這邊利息返還的狀況等語（見本院卷第169至171頁）。參
    以被告不爭執借貸關係係存在原告與被告翰詮公司間（見本
    院卷第119頁），及證人洪銘常證稱：原告取得系爭支票之
    原因係因交付被告翰詮公司之負責人賴營炫190萬元現金等
    語明確（見本院卷第97頁），及被告翰詮公司因而簽發與借
    款金額相當之系爭支票（面額200萬元）等情，足認原告備
    位主張借貸關係存在原告與被告翰詮公司間，被告翰詮公司
    前於107年5月間向原告借款190萬元，並交付系爭支票擔保
    借款之清償乙情，應可採信。
　㈡承上，被告翰詮公司於107年5月間向原告借款190萬元，簽發
    系爭支票擔保借款之清償。惟系爭支票屆期不獲兌現，有退
    票理由單可佐（見司促字卷第13至19頁），而被告翰詮公司
    迄未舉證證明有清償上開借款本金。從而，原告依消費借貸
    請求被告翰詮公司清償190萬元，應屬有據。再者，無論上
    開借款是否有約定返還期限，原告於111年6月29日依消費借
    貸法律關係請求被告翰詮公司返還借款，自有催告返還之意
    。從而，原告請求被告翰詮公司給付自催告日後一個月之11
    1年7月31日起算之法定遲延利息（民法第478條參照），自
    屬有據。
四、綜上所述，原告依消費借貸之法律關係，先位聲明請求被告
    賴營炫應給付原告190萬元，及自111年7月31日起至清償日
    止，按週年利率百分之5計算之利息，為無理由，應予駁回
    。原告依消費借貸法律關係，備位聲明請求被告翰詮翰詮公
    司應給付原告190萬元，及自111年7月31日起至清償日止，
    按週年利率百分之5計算之利息，為有理由，應予准許。
五、本件判決之基礎已臻明確，兩造其餘攻擊防禦方法及舉證，
    核與判決無影響，爰不另一一論述，併此敘明。
六、訴訟費用負擔之依據：民事訴訟法第79條。　　
中　　華　　民　　國　　111 　年　　7 　　月　　29　　日
                      臺灣臺中地方法院民事庭
                                  法　官　高士傑
以上正本係照原本作成。
如不服本判決，應於送達後20日內，向本院提出上訴狀並表明上
訴理由，如於本判決宣示後送達前提起上訴者，應於判決送達後
20日內補提上訴理由書（須附繕本）。如委任律師提起上訴者，
應一併繳納上訴審裁判費。
中　　華　　民　　國　　111 　年　　7 　　月　　29　　日
                                  書記官　蔡伸蔚
附表：　　　　　　　　　　　　　　　　　
編號 發票日 票面金額（新臺幣） 提示日（退票日） 票據號碼 證據出處 １ 107年6月30日 50萬元 107年10月9日 KA0000000號 司促字卷第13頁、事聲字卷第15頁 ２ 107年6月30日 50萬元  107年10月9日 KA0000000號 司促字卷第15頁、事聲字卷第17頁 ３ 107年10月10日 50萬元 107年10月12日 BDA0000000號 司促字卷第17頁、事聲字卷第19頁 ４ 107年10月10日 50萬元 107年10月12日 BDA0000000號 司促字卷第19頁、事聲字卷第21頁